臺灣高等法院高雄分院刑事裁定
111年度毒抗字第369號
抗  告  人  
即  被  告  葉婉婷


上列抗告人因聲請觀察勒戒案件，不服臺灣高雄地方法院中華民
國111年10月25日裁定(111年度毒聲字第769號)，提起抗告，本
院裁定如下：
    主  文
抗告駁回。
    理  由
一、原裁定意旨略以：抗告人即被告葉婉婷因初犯施用第二級毒
    品犯行，聲請意旨雖未載明被告不適合為戒癮治療緩起訴處
    分之理由，然依卷證資料所示，被告因詐欺等多起案件，先
    後經檢察官提起公訴，現由原審法院審理中。是參酌毒品戒
    癮治療實施辦法及完成治療認定標準第2條第2項第1款規定
    ，被告即屬不適合為附命完成戒癮治療之緩起訴處分。是檢
    察官向本院聲請令被告入勒戒處所觀察、勒戒，核屬其裁量
    權之適法行使，形式上亦無裁量恣意或濫用之情，因而准許
    檢察官所為聲請，令被告入勒戒處所觀察、勒戒，其期間不
    得逾2月。
二、本件抗告意旨略以：被告無毒品前科，為初犯，請求給予機
    會，改以緩起訴處分代替觀察、勒戒等語。
三、按毒品危害防制條例所規定之觀察、勒戒處分，其立法意旨
    在幫助施用毒品者戒除毒癮，該處分之性質非為懲戒行為人
    ，而係為消滅行為人再次施用毒品之危險性，目的在戒除行
    為人施用毒品之身癮及心癮措施；觀察、勒戒係導入一療程
    觀念，針對行為人將來之危險所為預防、矯治措施之保安處
    分，以達教化與治療之目的，可謂刑罰之補充制度，從而毒
    品危害防制條例本身所規定之觀察、勒戒及強制戒治等保安
    處分，雖兼具自由刑之性質，卻有刑罰不可替代之教化治療
    作用，是對於施毒者有利、不利之認定，端在何種程序可以
    幫助施用毒品之人戒除施用毒品之行為，尚非由法院逕行認
    定緩起訴戒癮治療對於施用毒品者較為有利，亦無僅因行為
    人之個人或家庭因素而免予執行之理。因此，檢察官本得依
    照個案實際情形，依法裁量決定採行何者為宜。再按現行毒
    品危害防制條例24條之規定，就「初犯」或「3年後再犯」
    之處遇採雙軌制。而刑事訴訟法第253條之1第1項及第253條
    之2對被告為緩起訴處分時，應另審酌刑法第57條所列事項
    及公共利益之維護，並認以緩起訴處分為適當者，始得為之
    ，可見檢察官以向法院聲請觀察、勒戒為原則，此時因係適
    用原則而非例外規定，自無庸贅載不適於緩起訴處分之理由
    ，僅於例外符合上開緩起訴處分之要件時，始得另為附命完
    成戒癮治療之緩起訴處分。且被告並非當然享有附命完成戒
    癮治療之緩起訴處分之權利，被告縱提出該項聲請，亦僅在
    促請檢察官注意得否予以適用而已，檢察官並不受被告該項
    聲請之拘束。準此，被告施用第二級毒品之情形，得否以刑
    事訴訟法第253條之2第1項第6款之附命戒癮治療之緩起訴以
    代替觀察、勒戒處分，仍委諸檢察官斟酌具體個案情節予以
    裁量，法院原則上應尊重檢察官職權之行使，除檢察官之判
    斷有違背法令、事實認定有誤或其裁量有重大明顯瑕疵外，
    尚不得任意指為違法。
四、駁回抗告的理由：　　
　㈠被告於民國110年11月22日某時，在高雄市○○區○○○街000巷00
    號住處內，以不詳方式，施用甲基安非他命1次乙節，業經
    被告於偵查中所自白；且其於110年11月23日1時39分許為警
    採尿送驗結果，呈甲基安非他命陽性反應之事實，有勘察採
    證同意書、高雄市政府警察局楠梓分局楠梓分駐（派出）所
    、隊偵辦毒品案件嫌疑犯尿液採證取號代碼對照表（取號代
    碼：D110200號）及正修科技大學超微量研究科技中心110年
    12月8日尿液檢驗報告（原始編號：D110200號）在卷可佐，
    足認被告上開任意性自白與事實相符，業經原審認定明確，
    已如前述，且依本件抗告意旨，被告亦不否認其有施用第二
    級毒品之犯行，是被告確有本案施用第二級毒品之犯行，堪
    以認定。
　㈡又被告雖係初犯本案，然其曾因多起詐欺、竊盜等案件，經
    法院判決後（其中竊盜部分雖經緩刑宣告，嗣遭撤銷而執行
    完畢），目前仍在執行罰金易服社會勞動之保護管束期間；
    另又再因竊盜、偽造文書、詐欺等案件，分別臺灣高雄地方
    檢察署檢察官分別以111年度偵字第157號、第8056號及111
    年度偵字第6573號等案提起公訴，現為原審法院分別以111
    年度審原訴字第25號、111年度簡字第2597號等案審理中，
    有其臺灣高等法院被告前案紀錄表等件在卷可參。原審並依
    卷證資料所示，認被告本案施用第二級毒品犯行明確，另參
    酌毒品戒癮治療實施辦法及完成治療認定標準第2條第2項第
    1款規定「緩起訴處分前，因故意犯他罪，經檢察官提起公
    訴或判決有罪確定」者，不適合為附命完成戒癮治療之緩起
    訴處分之規範意旨，被告即屬不適合為附命完成戒癮治療之
    緩起訴處分，而認檢察官聲請令被告入勒戒處所觀察、勒戒
    ，以監禁式之治療方式，求短時間內隔絕被告之毒品來源，
    務使其專心戒除毒癮，核屬檢察官裁量權之適法行使，形式
    上亦無裁量恣意或濫用之情，因而准許檢察官所為之聲請，
    已如上述，難認有何違誤。
　㈢從而，檢察官對被告為令入勒戒處所觀察、勒戒之聲請，純
    屬其裁量權限之適法行使，經核並無違背法令、事實認定有
    誤或其他裁量重大明顯瑕疵等情事，自不得任意指摘為違法
    ，原審據以准許，核無違誤。
五、綜上，原審認檢察官之聲請為正當，依毒品危害防制條例第
    20條第1項之規定，裁定被告令入勒戒處所觀察、勒戒，其
    期間不得逾2月。經核並無不合，被告執上開情詞提起抗告
    ，而指摘原裁定不當，為無理由，應予駁回。
據上論結，應依刑事訴訟法第412條，裁定如主文。
中　　華　　民　　國　　111 　年　　12　　月　　9 　　日
                  刑事第九庭    審判長法  官  莊崑山
                                      法  官  林家聖
                                      法  官  呂明燕
以上正本證明與原本無異。
不得再抗告。
中　　華　　民　　國　　111 　年　　12　　月　　9 　　日
　　　　　　　　　　　　　　　　　　　書記官  馬蕙梅